【裁判字號】    88,交訴,17
【裁判日期】    890831
【裁判案由】    過失致死
【裁判全文】
臺灣雲林地方法院刑事判決                          八十八年度交訴字第一七號
    公  訴  人  臺灣雲林地方法院檢察署檢察官
    被      告  丙○○
    選任辯護人  陳源濱
右列被告因過失致死案件，經檢察官提起公訴（八十八年度偵字第一六四一號），本
院判決如左：
    主  文
丙○○從事業務之人，因業務上之過失致人於死，處有期徒刑柒月。
    事  實
一、丙○○係南靖水泥有限公司之司機，平日以駕駛聯結車載運砂石為業，為從事駕
    駛業務之人。於民國（下同）八十七年十二月十二日上午九時二十分許，駕駛車
    號ＵＥ－四七八號曳引車，聯結車號Ｓ五－五五號半拖車（以下簡稱為聯結車）
    ，沿雲林縣林內鄉○○村○○○道由林內往竹山方向行駛，途經該路清水溪路六
    號前即南雲大橋前彎道，原應注意該路段最高速限為每小時六十公里，行經彎道
    時，應減速慢行，作隨時停車之準備，且汽車在雙向四車道行駛時，大型汽車除
    超越同一車道之前車或準備左轉彎外，均不得在內側車道行駛之規定，而依當時
    情形並無不能注意之情事，竟疏於注意，不但未減速慢行，作隨時停車之準備，
    且以時速六十多公里之速度超速行駛於內側車道；適陳朝偉駕駛車號Ｍ二－三九
    六七號自用小客車（以下簡稱為小客車）搭載張佩幸，沿前揭台三省道由竹山往
    林內方向行駛，剛駛出南雲大橋而至該彎道時，亦疏末注意彎道須減速慢行，且
    該路段劃有分向限制線，不得駛入來車道內，竟疏未注意因車速過快失控跨越分
    向限制線，侵入丙○○行駛之車道，小客車左前側因而撞及聯結車後雙軸之左前
    輪外側之輪胎，並持續碰撞拖車防捲入裝置，致小客車自左前車頭起，以迄於左
    側駕駛座、乘客座側面車體崩解，陳朝偉亦因而受有頭部外傷、肋骨骨折、顱內
    出血、血氣胸等傷害，經送醫急救，於八十七年十二月十二日上午九時五十分許
    ，因傷重不治死亡，張佩幸則受有頭部外傷、顱內出血等傷害，經送醫急救，於
    八十七年十二月十二日上午十時許，亦因傷重不治死亡。丙○○於肇事後，在有
    偵查犯罪職務之公務員知悉其犯罪前，即主動向到現場處理之警員丁○○自首肇
    事，並接受裁判。
二、案經陳朝偉之父乙○○、張佩幸之父甲○○訴由斗六分局報請台灣雲林地方法院
    檢察署檢察官相驗後偵查起訴。
    理  由
一、訊據被告丙○○對於伊係南靖水泥有限公司僱用之司機，以駕駛聯結車運送砂石
    為業，及於右揭時地駕駛聯結車以時速六十多公里之速度違規超速行駛於內側車
    道，與跨越分向限制線之陳朝偉所駕駛之汽車發生碰撞，致陳朝偉及車內乘客張
    佩幸因傷重不治死亡之事實坦承不諱，核與告訴人乙○○、甲○○於警訊及偵審
    中之指訴，及證人即到場處理車禍之警員丁○○於審理中結證之情節，均相吻合
    ，並有現場照片及道路交通事故調查報告表附卷可資佐證。而陳朝偉、張佩幸確
    因本件車禍死亡之事實，亦經公訴人督同法醫師相驗屬實，並製有勘驗筆錄、驗
    斷書及相驗屍體證明書在卷可憑。雖被告辯稱當時係因週休二日外側車道機車很
    多，伊才走內側車道，且本件車禍係陳朝偉駕駛汽車侵入伊行駛車道所致，伊實
    難採取適當措施加以預防，伊縱有超速行為，亦與本件事故無關云云。惟查依現
    場照片及道路交通事故調查報告表之事故現場圖顯示，肇事地點為彎道，肇事後
    小客車停止於竹山往林內北向南內側車道上，車頭朝西南往林內方向，車禍後車
    道上留有小客車碰撞後之車體金屬相關碎片、疑似為水漬之液體、紙張及爆胎接
    觸地面之金屬刮地痕、拖擦痕跡。又小客車於撞擊後左前車頭及左側駕駛與乘客
    側面車體嚴重凹損；被告所行駛之車道即林內往竹山南向北之內側車道上，則留
    有二車碰撞後之車體碎片、分向限制線上有疑似為水漬之液體及聯結車左右後輪
    所遺留之煞車滑痕。而聯結車後雙軸之左前輪外側之輪胎爆胎且鋼圈凹陷，左側
    防止捲入裝置則留有小客車擦撞而刮擦之痕跡。綜上，由散落物之位置與聯結車
    之煞車滑痕，可斷定二車碰撞位置應在林內往竹山南向北方向之內側車道，且當
    時聯結車係行駛在林內往竹山南往北方向之內側車道上。又從二車之車輛損壞情
    形，可斷定為小客車左前車頭與聯結車後雙軸之左前輪軸外側之輪胎碰撞，且因
    聯結車輪胎爆破並以鋼圈接觸造成凹陷。故從現場之路況、二車之行向、肇事後
    二車終止位置、散落物、煞車痕、刮地痕及車損等情形以觀，堪信聯結車係沿台
    三省道南向北內側車道行駛，而死者則未依規定車道行駛侵入對向車道發生本件
    車禍無疑，本案經送中央警察大學鑑定後亦同此認定，此有中央警察大學鑑定書
    附卷可參。次查，肇事當時外側車道雖然車多，但並無因施工封閉或障礙而有不
    能通行之情形，此為被告於本院審理中所供承，則被告既無超車亦無左轉彎之情
    形，自應遵守交通規則依序行駛於外側車道，豈能以外側車道車多為由即違規行
    駛於內側車道，是其此部分所辯顯無理由。又被告已自承以時速六十幾公里超速
    行駛，參照道路交通事故調查報告表記載，被告之煞車痕達九一．六公尺，足徵
    被告確實超速行駛。按行車速度應依標誌之規定；行經彎道，應減速慢行，作隨
    時停車之準備；且大型汽車在雙向四車道行駛時，除超越同一車道之前車或準備
    左轉彎外，均不得在內側車道行駛，道路交通安全規則第九十三條第一項、第四
    款、第九十八條第一項第一款分別定有明文。而該地點行車速度為時速限制六十
    公里，有上開交通事故調查報告表在卷可參，被告身為職業汽車駕駛人，自應注
    意並遵守上述規定。惟被告竟疏於注意及此，行經彎道，未減速慢行，反而超速
    行駛於內側車道。且據被告於本院審理中供述，當時伊開車時速六十幾公里，現
    場彎道約九十度，伊車是稍微上坡，小客車是下坡，伊看到小客車時約距離五、
    六十公尺等語，是死者駕車失控侵入來車道，為肇事主因，固如前述，然被告駕
    駛聯結車，如依規定在外側車道正常行駛，縱然小客車闖入其內側車道，仍不致
    發生本件車禍，且行車速限，係考量道路設施、路況、環境、通行目的及保障交
    通參與者安全等係數後制定，超速行車，將延長駕駛人於反應時間內之行車距離
    ，並增加兩車撞擊力量，導致損害加重，是被告若依規定減速行駛，作隨時停車
    之準備，並依規定行駛於外側車道，則於五、六十公尺前發現小客車侵入其行向
    內側車道時，或不致發生本件車禍或能適時採取必要之安全措施，以避免危險之
    發生，被告有避免之義務，且有避免之可能，竟疏未注意，貿然超速行駛在彎道
    之內側車道，以致在該內側車道二車相撞而肇事，實難辭過失之責。而死者二人
    確因本件車禍死亡，已詳述如前，則被告之過失行為與死者之死亡間，顯有相當
    因果關係，是被告過失犯行堪以認定。至於台灣省車輛行車事故鑑定委員會及中
    央警察大學之鑑定報告，既同認被告駕駛聯結車行駛內側車道有違規定，竟疏未
    審酌苟如依規定不超速並減速慢行行駛外側車道，於發現死者駕車侵入其車道，
    當能適時採取必要之安全措施，以避免危險之發生，且未參酌碰撞前駕駛人之反
    應時間及反應行為等情狀，遽謂其無肇事因素云云，自難採取，且與上開研析結
    果不符，此部分為本院所不採。又汽車駕駛人對於防止危險發生之相關交通法令
    之規定，業已遵守並盡相當之注意義務，以防止危險發生，始可信賴他人亦能遵
    守交通規則並盡同等義務，若因此而發生交通事故，方得以信賴原則為由主張免
    除過失責任，最高法院八十四年台上字第五三六○號判例著有明文。被告駕駛聯
    結車在雙向四車道之內側車道行駛，已與道路交通安全規則第九十八條第一項第
    一款之規定有違，且在彎道行駛未依規定減速慢行，反而超速行駛，以致發生交
    通事故，縱死者對於交通事故之發生與有過失，被告仍難主張信賴原則解免其過
    失責任，併此敘明。
二、核被告所為，係犯刑法第二百七十六條第二項之業務過失致人於死罪。其一過失
    行為，同時致二人死亡，觸犯二個過失致死罪名，為想像競合犯，應依法論以刑
    法第二百七十六條第二項之業務過失致人於死罪一罪。被告肇事後，主動向到現
    場處理本件車禍之警員丁○○自首肇事，有證人丁○○之證詞可參，應依刑法第
    六十二條前段規定，減輕其刑。爰審酌被告有妨害自由之犯罪前科，本件車禍造
    成二人死亡，使被害人家屬造成無法彌補之損害，犯後又否認犯罪，且未賠償被
    害人家屬所受損害，原應從重量刑。惟本件車禍之發生，係因死者陳朝偉駕車侵
    入對向車道為肇事主因，被告過失較輕等一切情狀，量處如主文所示之刑。
據上論斷，應依刑事訴訟法第二百九十九條第一項前段、刑法第二百七十六條第二項
、第六十二條前段，罰金罰鍰提高標準條例第一條前段，判決如主文。
中      華      民      國      八十九      年    八    月    三十一    日
                                              臺灣雲林地方法院刑事第一庭
                                                  審判長法官  康  樹  正
                                                        法官  侯  廷  昌
                                                        法官  劉  為  丕
右正本證明與原本無異。
如不服本判決，應於判決送達後十日內向本院提出上訴狀( 應附繕本 )。
                                                      書記官  蕭  應  欽
中      華      民      國      八十九      年    八    月    三十一    日
附錄：刑法第二百七十六條第二項
二、從事業務之人，因業務上之過失犯前項之罪者，處五年以下有期徒刑或拘役，得
    併科三千元以下罰金。


司法院資訊處製作；財團法人民間司法改革基金會備份。
